【裁判字號】    97,重訴,297
【裁判日期】    980515
【裁判案由】    拆屋還地等
【裁判全文】
臺灣士林地方法院民事判決             97年度重訴字第297號
原      告  庚○○○
                        號
            辛○○
            丁○○
兼前列三人  丙○○
訴訟代理人
前列  一人  林志嵩律師
訴訟代理人
前四人共同  李振華律師
訴訟代理人
被      告  己○○
                        2
訴訟代理人  曾孝賢律師
複代理人    鄭玉鈴律師
被      告  錢隆科技股份有限公司
法定代理人  甲○○
訴訟代理人  戊○○
上列當事人間拆屋還地等事件，本院於民國98年4 月29日言詞辯
論終結，判決如下：
    主  文
被告己○○、錢隆科技股份有限公司應自坐落臺北市○○區○○
段二小段五二九、五三○地號上，如附圖所示Α部分戲院（分別
占用五二九地號面積五○五平方公尺、五三○地號面積六十一平
方公尺）、Β部分鐵皮屋（占用五二九地號面積十平方公尺），
暨如附圖所示Ｃ部分空地（分別占用五二九地號面積五十四平方
公尺、五三○地號面積五十五平方公尺）遷出。
被告己○○應將如第一項所示之Α部分戲院、Β部分鐵皮屋拆除
，並其所將占用如附圖所示Α、Β部分土地、Ｃ部分空地返還原
告及其他全體共有人。
被告己○○應分別給付各原告新臺幣伍萬伍仟貳佰拾元，及自
民國九十七年九月二十五日起至清償日止，按週年利率百分之五
計算之利息；並自民國九十七年九月二十五日起，至返還前項土
地之日止，按月分別給付各原告新臺幣壹仟壹佰拾柒元。
原告其餘之訴駁回。
訴訟費用由被告錢隆科技股份有限公司負擔三分之一，餘由被告
被告己○○負擔。
本判決第一、二項於原告以新臺幣貳仟肆佰貳拾萬元為被告供擔
保後，得假執行；但被告如以新臺幣柒仟貳佰陸拾壹萬元為原告
供擔保，或將上開金額提存後，得免為假執行。
本判決第三項前段，於原告各以新臺幣貳萬元為被告己○○供擔
保後，各得假執行；但被告己○○如分別以新臺幣伍萬伍仟貳佰
拾元為各原告供擔保，或將上開金額提存後，各得免為假執行
。
原告其餘假執行之聲請駁回。
    事實及理由
甲、程序方面：
    本件被告錢隆科技股份有限公司（以下簡稱：錢隆公司）經
    合法通知，未於最後言詞辯論期日到場，核無民事訴訟法第
    386 條所列各款情形，爰依原告之聲請，由其一造辯論而為
    判決。
乙、實體方面：
一、原告主張：坐落臺北市○○區○○段2 小段529 、530 地號
    土地（下稱：系爭529 、530 地號土地）為原告與其他共有
    人所共有，原告應有部分各為88分之1 。被告己○○為門牌
    號碼臺北市○○街27號未辦保存登記建物暨附屬鐵皮屋（下
    稱：系爭建物）事實上處分權人，並將系爭建物出租予被告
    錢隆公司，由被告錢隆公司占有系爭建物。因系爭建物原作
    戲院使用部分占用系爭529 、530 地號如附圖所示Α部分（
    529 地號505 平方公尺、530 地號61平方公尺），附屬鐵皮
    屋部分占用系爭529 地號如附圖所示Β部分（10平方公尺）
    ，及如附圖所示Ｃ部分空地（529 地號54平方公尺、530 地
    號55平方公尺），均無合法權源。為此，依民法第767 條、
    第821 條規定，訴請被告己○○拆除房屋，被告並應遷出系
    爭房地並共同返還土地予原告及其他全體共有人。並聲明：
    (一)被告己○○應將坐落系爭529 、530 地號土地上，如附圖
    所示Α部分戲院（面積：占用系爭529 地號505 平方公尺、
    占用系爭530 地號61平方公尺），及坐落系爭529 地號如附
    圖所示Β部分鐵皮屋（面積10平方公尺）之建物拆除；被告
    己○○、錢隆公司應自上開如附圖所示Α、Β部分之房地，
    及坐落系爭529 、539 地號土地如附圖所示Ｃ部分空地（面
    積：系爭529 地號部分54平方公尺、系爭530 地號部分55平
    方公尺）遷出，共同將上開土地返還原告及其他共有人。(二)
    被告己○○應給付原告各12萬5,960 元，及均自起訴狀繕本
    送達翌日起至清償日，按週年利率5%計算之利息，並自97年
    9 月13日起，至履行第(一)項拆屋還地義務日止，按月給付原
    告各2,367 元。(三)願供擔保請准宣告假執行。
二、被告己○○以：原告之應有部分係繼承自其先祖謝扁，謝扁
    曾就包含系爭建物所坐落土地在內之13宗土地，與他共有人
    間成立分管約定，分管舊地號南港區○○○段616-3 、616-
    4 地號土地，系爭建物所坐落之系爭529 、530 地號土地，
    應非謝扁所分管。是謝扁及繼承自謝扁之原告，均應受分管
    約定之拘束，不得向被告主張。又包含系爭529 、530 地號
    土地在內之13宗土地共有人間分管約定，同意人數已逾應繼
    分96分之78，人數亦逾一半以上。縱原告否認謝扁曾為同意
    ，扣除其應有部分96分之24後，應有部分比例96分之54，仍
    超出立法規定。另共有人張謝菊、王財、高王秀卿、王秀美
    、謝王秀鳳、李世仁、李皆輝、李權城、李佩樺等7 人（下
    稱：張謝菊等7 人），已於本院96年度他調字第56號事件成
    立調解，足認張謝菊等7 人亦已同意被告己○○使用系爭52
    9 、530 地號土地。被告己○○已於96年中依調解內容悉數
    給付，應類推適用土地法第103 條第4 款規定，非於被告己
    ○○積欠租金超過2年，不得回收土地等語，資為抗辯。
    被告錢隆公司未於最後言詞辯論期日到場，惟據其以前提出
    之答辯書狀及以前到場之聲明和陳述略以：98年6 月底與被
    告己○○間租賃契約到期後即會遷離系爭建物，不清楚原告
    與被告己○○間紛爭之緣由等語為辯。
三、兩造不爭執之事實（本院卷二第67頁、106 頁背面；第106
    、112 頁）
  (一)原告為系爭529 、530 地號土地共有人，應有部分各為88分
    之1 ，且係繼承自訴外人謝扁。
  (二)被告己○○為系爭建物事實上處分權人，系爭建物原作戲院
    使用部分占用系爭529 、530 地號如附圖所示Α部分（529
    地號505 平方公尺、530 地號61平方公尺），附屬鐵皮屋部
    分占用系爭529 地號如附圖所示Β部分（10平方公尺）；如
    附圖所示Ｃ部分空地（面積：系爭529 地號部分54平方公尺
    、系爭530 地號部分55平方公尺），合計占用面積685 平方
    公尺，確為被告占有中。
  (三)被告己○○、錢隆公司間就系爭建物定有如本院卷二第79、
    80頁內容所示之房屋租賃契約書，約定租期至98年6 月30日
    止，系爭建物現由錢隆公司直接占有中。
  (四)系爭529 地號重測前舊地號為南港三重埔段616-10地號（本
    院卷一第12頁）；系爭530 地號重測前舊地號為南港三重埔
    段616-3地號（本院卷一第34頁）。
四、本件經本院依民事訴訟法第271 條之1 準用同法第270 條之
    1 第1 項第3 款規定，整理並協議簡化爭點如下（本院卷二
    第106頁背面本院98年2月27日言詞辯論筆錄）：
  (一)被告占有系爭529 、530 地號土地有無合法權源？
  (二)原告請求被告己○○給付之不當得利數額是否過高？
五、茲就兩造爭點分述如下：
  (一)被告占有系爭529 、530 地號土地有無合法權源？
  1.按所有人對於無權占有或侵奪其所有物者，得請求返還之；
    各共有人對於第三人，得為共有人全體之利益，請求回復共
    有物，民法第767 條、第821 條分別定有明文。又房屋之拆
    除為一種事實上之處分行為，是未經辦理所有權第一次登記
    之建物，須有事實上之處分權者，始得予以拆除（最高法院
    85年臺上字第3077號判決、87年臺上字第138 號判決意旨參
    照）。以無權占有為原因，請求返還所有物之訴，被告對原
    告就其物有所有權存在之事實無爭執，而僅以非無權占有為
    抗辯者，原告於被告無權占有之事實，無舉證責任。被告應
    就其取得占有，係有正當權源之事實證明之。如不能證明，
    則應認原告之請求為有理由（最高法院72年台上字第1552號
    、82年臺上字第1141號、85年臺上字第1120號、88年臺上字
    第1220號裁判意旨參照）。系爭529 、530 地號土地為原告
    與其他共有人所共有，被告己○○為系爭建物事實上處分權
    人，被告錢隆公司現為系爭建物之直接占有人，系爭建物占
    用如附圖所示Α、Β部分之土地，及如附圖所示Ｃ部分空地
    ，業如前揭三、(一)至(三)所述，依上說明，原告以被告無權占
    有為原因，請求返還所有物，自應由被告就占用系爭529 、
    530 地號土地有正當權源之事實，負舉證之責。
  2.雖被告己○○以前揭情詞，主張其為有權占有，惟：
  (1)被告己○○主張原告之被繼承人謝扁曾同意出租系爭529 、
    530 地號土地乙節，係以其所提「房地租借契約書」（本院
    卷二第85頁）、收據（本院卷二第92-96 頁），推論謝扁或
    全體共有人曾就系爭529 、530 地號土地授權謝為出租。
    惟查：
  被告己○○所提收據，土地標示均為「南港三重埔段616 之
    4 」地號，並於數量欄記載「36坪」（本院卷二第86-96 頁
    ）。然查舊地號南港三重埔段616 之4 地號重測後地號為臺
    北市○○區○○段2 小段553 地號土地（見卷附新舊地號查
    詢資料），與系爭529 、530 地號尚無關連，面積亦有未合
    ，尚難以上開553 地號與系爭529 、530 地號位置屬於同地
    段，即推論系爭529 、530 地號亦曾得原所有權人同意而為
    出租。
  至被告所提「房地租賃契約書」，其上所載「元南港三重埔
    六一六街之」田地，如所指即為重測前南港三重埔段616
    之3 地號，固即為系爭530 地號重測前地號。惟查：
  I系爭建物主要部分即戲院部分係坐落系爭529 地號，面積為
    505 平方公尺，坐落系爭530 地號部分僅61平方公尺，被告
    己○○所提530 地號「房地租賃契約書」，非得執為占用系
    爭529 地號505 平方公尺之權源。
  II依原告所提「房地租賃契約書」，出租時間為38年4 月1 日
    ，而依本院依職權函調之系爭530 地號土地登記謄本，36年
    7 月1 日迄至66年10月17日期間，登記之土地所有權人為謝
    元（96分之12）、黃浩（96分之6） 、黃連飄（96分之6）
    、謝娥（96分之6） 、謝菊（96分之6） 、謝扁（96分之24
    ）、黃金池（96分之3） 、謝皇（96分之4） 、謝鬧（96分
    之4） 、謝萬子（96分之4） 、黃金溪（96分之9） 、謝和
    興（96分之12）（本院卷三第12-14 頁、第50-51 頁），並
    無謝其人。又原告否認其被繼承人謝扁曾有授權謝與上
    開「房地租賃契約書」所載承租人王秀鳳訂立租賃契約之事
    實，謝亦未於其所簽立之「房地租賃契約書」上表明「代
    理」謝扁或其他共有人之意旨，且被告己○○亦未能舉證以
    實其說，是被告己○○抗辯包括謝扁在內之系爭530 地號土
    地共有人曾授權謝訂立上開「房地租賃契約書」，尚難認
    為真實。又上開「房地租賃契約書」既非謝扁或經謝扁授權
    之人代理謝扁所訂立，自無從拘束包括原告在內之謝扁繼承
    人。
  再按租用基地建築房屋，承租人房屋所有權移轉時，其基地
    租賃契約，對於房屋受讓人，仍繼續存在。民法第426 條之
    1 定有明文。上開條文，固係於89年5 月5 日生效施行，惟
    於上開條文增訂前，即為實務所肯認（見民法第426 條之1
    修正說明及最高法院48年臺上字第227 號、52年臺上字第20
    47號判例意旨），是於89年5 月5 日前所成立之租地建屋契
    約，仍有適用。是依上開說明，被告己○○取得系爭建物事
    實上處分權，如係繼受自租用基地建築房屋之承租人，固非
    不得對所有人主張租賃關係繼續存在，惟：
  I被告己○○僅提出王秀鳳與謝於38年4 月1 日所訂立，載
    明承租土地36坪之「房地租借契約書」，王秀鳳與己○○，
    或己○○前手乙○○，如何輾轉繼受自王秀鳳，並未見被告
    己○○舉證以實其說。
  II如前所述，系爭建物主要部分即戲院部分係坐落系爭529 地
    號，面積為505 平方公尺，坐落系爭530 地號部分僅61平方
    公尺，而經核對本院函請臺北市松山地政事務所提供之土地
    登記資料結果，38年4 月1 日訂立「房地租賃契約書」時，
    系爭529 、530 地號土地所有權人均屬相同（本院卷三第47
    -51 頁及外放證物），果訴外人王秀鳳承租後所建建物與系
    爭建物為「同一」建物，在出租人、承租人相同，且係承租
    單一建物坐落之基地情況下，王秀鳳竟未就系爭建物主要坐
    落部分530 地號同時訂立租賃契約，實與常情有違。況且，
    「房地租賃契約書」承租標的舊地號616-3 地號面積36坪，
    相當於119 平方公尺，其面積已可獨立建屋，與現今占用53
    0 地號61平方公尺，而為戲院建物一部分、非獨立使用之現
    況，實有相當出入。
  III被告己○○所提「房地租賃契約書」，固載明承租標的係舊
    地號616-3 地號36坪，惟其所提59年至65年王秀鳳租金繳納
    證明，均係載明「土地標示：臺北市○○○○○段616 之4
    」，且數量亦適為「36坪」，收租人為謝或謝萬金（謝
    之子），然未能提出任一舊地號616-3 地號向王秀鳳收租之
    證明，則王秀鳳承租標的確實位置為何，亦堪存疑。
  Ⅳ王秀鳳係於38年4 月1 日租地建屋，而一般磚構造屋耐用年
    數25年、加強磚造屋耐用年數35年，縱為現時之鋼筋混凝土
    建造屋耐用年數亦不過50年，是果王秀鳳曾於38年間在系爭
    530 地號上建屋，衡諸經驗法則，應早已有相當程度之殘破
    ；對照系爭建物稅籍資料，折舊率為12，起課時間為57年7
    月，及建物現況，實難認二者確為同一建物。
  Ⅴ系爭建物之前處分權人（或所有權人）乙○○於本院81年度
    訴字第34號請求不當得利事件，主張系爭建物使用土地，係
    向訴外人黃清邦承租（該事件一審案卷第41頁背面），並有
    黃清邦出具，載明租期3 年、租金26萬6,000 元之租金收據
    在卷可稽（該事件一審案卷第68頁），是被告己○○前手乙
    ○○主張系爭建物之占有權源，顯與被告己○○所提「房地
    租賃契約書」無涉。
  Ⅵ綜上，被告己○○未能舉證王秀鳳依「房地租賃契約書」所
    建房屋，與系爭建物為同一建物，及其係輾轉繼受自王秀鳳
    取得建物事實上處分權，自非得依民法第426 條之1 規定，
    主張繼受王秀鳳「房地租賃契約書」承租人。
  Ⅶ按承租人非經出租人承諾，不得將租賃物轉租於他人。但租
    賃物為房屋者，除有反對之約定外，承租人得將其一部分轉
    租於他人。民法第443 條第1 項定有明文。依上法條規定，
    土地承租人非得任意就承租標的之一部或全部為轉租，而租
    賃權之讓與有甚於轉租，舉輕足以明重，承租人更非得任意
    轉讓其租賃權（最高法院37年上字第6886號、37年上字第76
    33號判例意旨參照）。被告己○○非得依民法第426 條之1
    規定繼受王秀鳳基地租賃契約已如前述，則王秀鳳果有基地
    以外之讓與租賃權、轉租或同意第三人使用情形，即非適法
    ，受讓人亦非得執以對抗土地所有權人。
  (2)被告己○○主張系爭529 、530 地號共有人間曾有分管約定
    ，系爭建物占用之土地非屬原告被繼承人謝扁分管部分，原
    告應無權置喙云云。惟查：
  如前(一)1.所述，占有人主張非無權占有者，須就其占有權源
    負舉證之責，非由所有權人舉證證明占有人無權占有，此為
    舉證責任分配法則。是以，被告己○○須就系爭529 、530
    地號共有人間有分管約定，且其占有部分係向分管該部分之
    共有人承租使用之事實，負舉證之責。
  關此，被告己○○之主張係以：
  I依本院81年度訴字第31號事件歷審判決所載內容，足見當年
    全體共有人產生爭執者，係部分共有人私自收取租金，致他
    共有人心生不滿，是以就如何收取或分配租金進行調解，但
    並未否認被告己○○關於系爭建物得坐落於系爭529 、530
    地號土地之權利，否則何必商量如何收取租金？原告所附前
    事件判決，僅能說明系爭529 、530 地號土地之租賃契約是
    否成立，但無法證明系爭建物是否有占有系爭529 、530 地
    號之權源（本院卷一第13頁）。
  II依本件前手屋主即乙○○之陳述，當時與系爭529 、530 地
    號土地相關之周遭土地，係由當時地主根據使用現狀，各自
    就其所使用之土地，分別將其管理之土地，出租予承租人，
    並分別收取租金（本院卷二第119頁）。
  III包括系爭529 、530 地號土地在內之13筆土地既經分管，謝
    扁或謝當時分配管理之土地為舊地號616-3 、616-4 地號
    土地，當無可能再管理系爭529 、530 地號土地，既有分管
    之同意，就其他土地之使用自無置喙餘地，原告應同受拘束
    （本院卷二第122 頁）。
  惟查：
  I如前所述，占有權源之舉證責任在被告己○○，被告謂「前
    事件判決，僅能說明系爭529 、530 地號土地之租賃契約是
    否成立，但無法證明系爭建物是否有占有系爭529 、530 地
    號之權源」云云縱為可採，仍應由被告己○○就其占有權源
    負舉證之責。
  II被告己○○前手乙○○，為本院81年度訴字第31號返還不當
    得利事件之被告，為利己之陳述，乃屬當然，且乙○○又如
    何得以知悉系爭529 、530 地號共有人間曾有如何之決定？
    所述顯非可採。況且，乙○○於前事件之抗辯，業經確定判
    決認定非得執為占有權源，是若乙○○為後事件之當事人，
    基於訴訟上之誠信原則，尚且不得就無權占有之重要爭點再
    為爭執，則自乙○○受讓系爭建物事實上處分權之被告己○
    ○，自非得以乙○○之相同抗辯為證言，主張為有權占有。
  III被告己○○所謂「包括系爭529 、530 地號土地在內之13筆
    土地既經分管，謝扁或謝當時分配管理之土地為舊地號61
    6-3 、616-4 地號土地」之事實，為原告所否認，被告己○
    ○並未就此舉證以實其說，自難認為真實。是以，被告己○
    ○以上開未經舉證之事實，再據以推論謝扁「當無可能再管
    理系爭529 、530 地號土地（惟舊地號616-3 地號即為系爭
    530 地號土地，被告己○○此部分論述亦非正確），既有分
    管之同意，就其他土地之使用自無置喙餘地，原告應同受拘
    束」云云，亦非可採。
  (3)被告己○○復抗辯，依98年1 月23日修正公布之民法第820
    條第1 項規定，被告應得占有使用系爭529 、530 地號土地
    云云。惟按98年1 月23日修正公布之民法第820 條第1 項固
    規定：「共有物之管理，除契約另有約定外，應以共有人過
    半數及其應有部分合計過半數之同意行之。但其應有部分合
    計逾三分之二者，其人數不予計算。」惟上開條文，依民法
    物權編施行法第24條第2 項規定，自公布後6 個月即98年7
    月23日施行。是不論被告己○○主張已有民法第820 條第1
    項規定之多數共有人同意使用是否可採，其均非得以上開尚
    未施行之法律規定，執為占有權源，且基於法律不溯既往原
    則（民法物權編施行法第1 條後段），被告己○○亦僅得於
    上開法條施行後，另依修正後民法第820 條第1 項規定，取
    得法定比例共有人之同意，始得合法占有使用。
  (4)綜上，被告己○○關於其為有權占有之抗辯，均非可採。原
    告訴請直接占有人被告錢隆公司遷出系爭占用部分，另訴請
    被告己○○拆除系爭建物，返還占用土地，於法自無不合。
  (二)原告請求被告己○○返還不當得利之合理數額
  1.按無法律上之原因而受利益，致他人受損害者，應返還其利
    益；不當得利之受領人，依其利益之性質或其他情形不能返
    還者，應償還其價額，民法第179 條、第181 條但書分別定
    有明文。又按無權佔用他人之土地，可能獲得相當於租金之
    利益為社會通常之觀念，而土地所有人因此受有相當於租金
    之損害，自得依民法第179 條前段之規定，請求相當於租金
    之不當得利（最高法院61年臺上字第1695號判例意旨參照）
    。
  2.經查，被告己○○係於87年12月29日，自訴外人闕德城受讓
    系爭建物事實上處分權持分5 分之3 ，嗣再於93年11月16日
    ，受讓闕德城持分5 分之2 ，有被告己○○所提「買賣所有
    權移轉契約書」（本院卷三第116 、117 頁），及本院依職
    權調取之系爭建物房屋稅籍資料（本院卷三第6-9 頁）在卷
    可憑，且為兩造所不爭執，自堪信為真實。是原告主張不當
    得利之92年9 月13日至97年9 月12日期間，自92年9 月13日
    起至93年11月15日止，應以系爭建物占用土地全部利得之5
    分之3 計算被告己○○不當得利數額；自93年11月16日起，
    始依系爭建物占用土地之全部利得計算被告己○○不當得利
    數額。
  3.經查，系爭529 、530 地號92年度公告地價為每平方公尺2
    萬8,600 元，93-95 年度公告地價為每平方公尺3 萬400 元
    ，96-97 年度公告地價為每平方公尺3 萬6,500 元，有原告
    所提公告地價查詢資料在卷可稽（本院卷一第153 、154 頁
    ）。依平均地權條例第16條前段規定，舉辦規定地價或重新
    規定地價時，土地所有權人未於公告期間申報地價者，以公
    告地價80% 為其申報地價，是系爭529 、530 地號92年度申
    報地價應為每平方公尺2 萬2,880 元，93-95 年度申報地價
    應為每平方公尺2 萬4,320 元，96-97 年度申報地價應為每
    平方公尺2 萬9,200 元。本院斟酌系爭土地坐落臺北市南港
    區8 米寬之東南街街內，街口不遠處即為南港路、三重路交
    岔路口，對面為1 、2 層樓建物，僅有舊式旅社、西服店，
    並無其他商家（本院卷二第31頁勘驗筆錄）；又依被告己○
    ○所述，系爭建物現出租予被告錢隆公司，租金為每月8 萬
    5,000 元（見本院卷二第79、80頁被告己○○所提租約）等
    各情，並審酌土地之位置、工商業繁榮程度等因素，認應以
    土地申報地價週年利率6%計算不當得利價額為合理，原告請
    求按年息10% 計算，尚屬過高。
  4.據上，原告（應有部分各88分之1） 所得請求之不當得利數
    額如下（元以下四捨五入）
    (1)92年9月13日至92年12月31日期間（110日）
      22880 ×685 ×6%×110/365×3/5×1/88=1932
    (2)93年1 月1 日至93年11月15日（320日）
      24320×685 ×6%×320/366×3/5×1/88=5959
    (3)93年11月16日至95年12月31日（2年46日）
      24320×685 ×6%×（2+46/366）×1/88=24145
    (4)96年1月1日至97年9月12日（1年256日）
      29200×685 ×6%×（1+256/366）×1/88=23177
    (5)97年9月13日後按月給付金額：
      29200×685 ×6%×1/12×1/88=1137
    依上所述，各原告分別請求被告己○○給付92年9 月13日至
    97年9 月12日期間之不當得利數額5 萬5,213 元（計算式：
    1932+5959+24145+23177=55213） ，及自97年9 月13日起，
    至拆屋還地之日止，按月給付1,137 元，為有理由，應予准
    許。
  5.再按不當得利受領人，知無法律上之原因或其後知之者，應
    將受領時所得之利益，或知無法律上之原因時所現存之利益
    ，附加利息，一併償還；如有損害，並應賠償，民法第182
    條第2 項定有明文。又應付利息之債務，其利率未經約定，
    亦無法律可據者，週年利率為5%，亦為同法第203 條所明定
    。查被告占用系爭土地，並無合法權源，至遲於原告提起本
    件訴訟，並將起訴狀繕本送達時即知悉其占有受利益並無法
    律上原因。是原告就前開92年9 月13日至97年9 月12日期間
    已發生之不當得利數額5 萬5,213 元，請求自起訴狀繕本送
    達翌日即97年9 月25日起至清償日止，按法定利率即週年利
    率5%計算之利息，亦屬有據。
六、從而，原告本於前揭原因事實，依民法第767 條規定，請求
    (一)被告己○○、錢隆公司應自如附圖所示Α部分戲院（面積
    ：占用系爭529 地號505 平方公尺、占用系爭530 地號61平
    方公尺），及坐落系爭529 地號如附圖所示Β部分鐵皮屋（
    面積10平方公尺），暨如附圖所示Ｃ部分空地（面積：系爭
    529 地號部分54平方公尺、系爭530 地號部分55平方公尺）
    遷出；(二)被告己○○應將如(一)所示之Α部分戲院、Β部分鐵
    皮屋拆除，並將其所占用如附圖所示Α、Β部分土地、Ｃ部
    分空地返還原告及其他全體共有人；(三)被告己○○應給付原
    告各5 萬5,213 元，及均自97年9 月25日起至清償日，按週
    年利率5%計算之利息，並自97年9 月13日起至返還如(二)所示
    土地之日止，按月各給付原告1,137 元，為有理由，應予准
    許。逾上開准許部分之請求，即為無理由，應予駁回。
七、兩造陳明願供擔保，聲請宣告假執行或免為假執行，經核原
    告勝訴部分，合於法律規定，爰分別酌定相當之擔保金額宣
    告之；原告其餘假執行之聲請，因訴之駁回而失所依據，不
    予准許。
八、本件事證已臻明確，其餘兩造主張、陳述暨所提之證據，經
    審酌均與本院前揭判斷不生影響，爰不一一詳予論述，附此
    敘明。
九、據上論結，原告之訴一部有理由，一部無理由，依民事訴訟
    法第385 條第1 項前段、第79條、第85條第1 項但書、第39
    2 條第2 項判決如主文。
中    華    民    國    98    年    5     月    15    日
                  民事第二庭  法  官  王本源
以上正本證明與原本無異。
如對本判決上訴，應於判決送達後20日內向本院提出上訴狀。
中    華    民    國    98    年    5     月    25    日
                              書記官  陳淑女


司法院資訊處製作；財團法人民間司法改革基金會備份。
